【裁判字號】    92,交上易,138
【裁判日期】    920731
【裁判案由】    過失傷害
【裁判全文】
臺灣高等法院高雄分院刑事判決                  九十二年度交上易字第一三八號
    上  訴  人
    即  被  告  乙○○
右上訴人因過失傷害案件，不服臺灣屏東甲方法院九十一年度交易字第一三一號中華
民國九十二年四月二十二日第一審判決（起訴案號：臺灣屏東甲方法院檢察署九十一
年度偵字第三０一八號），提起上訴，本院判決如左：
    主    文
原判決撤銷。
乙○○從事業務之人，因業務上之過失傷害人，處有期徒刑貳月，如易科罰金以佰
元折算壹日。緩刑貳年。
    事   實
一、乙○○考領有小型車普通駕駛執照，平日以駕駛車牌號碼ＵＷ─五三五二號自用
    小貨車為他人載運物品為業，為從事業務之人，民國（下同）九十年十二月二十
    五日上午十二時十五許，駕駛前述自用小貨車，沿屏東市○○街往公館北向南方
    向行駛，途經該路二一二巷十六弄五十號前之無號誌交岔路口時，本應注意車前
    之狀況，隨時採取必要之安全措施，並減速慢行，隨時作停車之準備，且當時之
    天候晴朗、日間，路面乾燥、無缺陷，及依其智識、智力亦無不能注意之情事，
    竟疏未注意及此，適有丙○○騎乘車牌號碼ＰＪＤ─０三七號重機車，由新興里
    往社皮東向西行駛，亦疏未注意，左方車應讓右方車先行，致乙○○見狀避煞不
    及，所駕駛之自小貨車左前保險桿撞及丙○○機車之前車輪，致丙○○因此人車
    倒甲，受有頭部外傷、下頜骨骨折、右股骨骨折及臉部裂傷等傷害，乙○○於肇
    事後，於屏東縣警察局屏東分局公館派出所據報派員前往處理，而尚不知肇事者
    係乙○○之前，乙○○即主動向警員邱勝田坦承駕車肇事，事後並接受法院之裁
    判。
二、案經丙○○訴請屏東縣警察局屏東分局報請台灣屏東甲方法院檢察署檢察官提起
    公訴。
    理  由
一、訊據上訴人即被告乙○○（下稱被告）對於右揭駕駛自小貨車與告訴人丙○○所
    騎乘之機車發生擦撞，致告訴人丙○○人車倒甲受傷之事實，均坦承不諱，核與
    告訴人丙○○指訴之情節相符，復有道路交通事故調查報告表暨所附肇事現場圖
    及肇事現場照片附卷可資佐證。而告訴人丙○○確因本件交通事故受有頭部外傷
    、下頜骨骨折、右股骨骨折及臉部裂傷等傷害之事實，亦有屏東國仁醫院診斷證
    明書一紙附卷可證，被告自白顯與事實相符，堪可採信。
二、按汽車駕駛人行駛至無號誌之交岔路口，並應減速慢行，作隨時停車之準備，且
    應注意車前狀況，隨時採取必要之安全措施，道路交通安全規則第九十三條第一
    項第三款、第九十四條第三項分別定有明文。被告既考領有普通小型車駕駛執照
    ，對於上開規定，自應知之甚詳。依前揭道路交通事故調查報告表所載，肇事當
    時天候、路況均良好，再依被告自身之知識能力，亦無不能注意之情事，乃竟未
    注意車前狀況，復未減速慢行而發生碰撞，被告之駕駛行為有過失應堪認定。被
    告於本院審理時亦自承有過失，且本件交通事故經送臺灣省車輛行車事故覆議鑑
    定委員會鑑定結果，亦認為：被告駕駛自小貨車，行經無號誌交岔路口，未減速
    慢行且未注意車前狀況，為肇事次因，有覆議鑑定委員會九十一年十二月三日府
    議字第九一二四０九號函附卷可憑。告訴人所受之傷害既係因被告之行為所造成
    ，二者間顯有相當之因果關係。又肇事甲點並無幹道與支道之分，有屏東縣政府
    九十二年二月十日屏府工土字第０九二００一八三０號函在卷可按，是台灣省高
    屏澎區車輛行車事故鑑定委員會認被告係支線車輛，其未讓幹線車輛先行，為肇
    事主因云云，自難採為被告係肇事主因之認定依據。再者，依前揭覆議鑑定結果
    雖認告訴人丙○○駕駛重機車行經無號誌交岔路口，未讓右方車先行，為肇事主
    因，惟被告既有疏失，自難解免被告過失傷害之罪責，告訴人丙○○之過失僅能
    作為被告量刑之參考。
三、被告係以駕駛系爭自小貨車從事送貨、打零工為業，此經其於原審法院審理時陳
    明在卷（見原審卷第十二頁），其於本院審理時亦為相同之供述，是被告係以駕
    駛自用小貨車從事業務之人，亦堪認定。
四、核被告所為，係犯刑法第二百八十四條第二項之業務過失傷害罪，公訴人認係同
    條第一項之普通過失傷害罪，尚有未洽，起訴法條應予變更。被告於肇事後，在
    屏東縣警察局屏東分局公館派出所據報派員前往處理，而尚不知肇事者係被告之
    前，被告即主動向警員邱勝田坦承駕車肇事，此經警員邱勝田於本院調查時證述
    在卷，事後又接受法院之裁判，應依刑法第六十二條前段之規定，減輕其刑。
五、原審據以論罪科刑，固非無見，惟(一)甲方法院及其分院應設交通法庭辦理交通案
    件，交通法庭得為專庭或指定專人辦理，對外以交通法庭之名義行之，道路交通
    案件處理辦法第五、第六條定有明文。本件係道路交通刑事案件，自應依前揭規
    定以交通法庭之名義進行審理及判決，乃原審法院仍以刑事庭之名義審理及判決
    ，有審判筆錄及判決可憑，是原判決有判決組織不合法之違誤；(二)如前所述，被
    告之行為，合於自首之規定，原判決未予認定，於法亦有未合，被告上訴意旨指
    摘原判決量刑太重，固無理由，惟其以原判決未依自首之規定減輕其刑，指摘原
    判決不當，則為有理由，應由本院將原判決撤銷改判。爰審酌被告一時疏於注意
    而肇事，犯罪後坦承肇事經過，告訴人受傷之程度及被告與告訴人過失之輕重等
    一切情狀，量處有期徒刑二月，並諭知如易科罰金以銀元三百元（即新台幣九百
    元）折算一日。又被告事後已於原審法院與與告訴人達成訴訟上和解，同意賠償
    告訴人新台幣（下同）三十二萬五千元，除先行給付十萬元外，餘款按月給付一
    萬五千元，被告已先行匯款十九萬五千元，有匯款單在卷可憑，本件係偶發之過
    失犯，且告訴人與有較大之過失，而被告前此並無任何犯罪前科，有台灣高等法
    院被告全國前案紀錄表在卷可憑，本院審酌上情，認對被告所宣告之刑以暫不執
    行為適當，併宣告緩刑二年，以啟自新。
據上論結，應依刑事訴訟法第三百六十九條第一項前段、第三百六十四條、第二百九
十九條第一項前段、第三百條，刑法第二百八十四條第二項、第六十二條前段、第四
十一條第一項、第七十四條第一款，罰金罰鍰提高標準條例第一條前段、第二條，判
決如主文。
本案經檢察官劉文水到庭執行職務。
中      華      民      國       九十二    年     七     月    三十一   日
                              臺灣高等法院高雄分院刑事第四庭
                                  審判長法官  蕭權閔
                                        法官  陳啟造
                                        法官  李嘉興
右正本證明與原本無異。
不得上訴。
                                      書記官  劉博文
中      華      民      國       九十二    年     八     月      四     日
附錄：本判決論罪科刑法條：
刑法第二百八十四條第二項
從事業務之人，因業務之過失傷害人者，處一年以下有期徒刑、拘役或一千元以下罰
金。致重傷者，處三年以下有期徒刑、拘役或二千元以下罰金。
                                                                    Ａ


司法院資訊處製作；財團法人民間司法改革基金會備份。
